【裁判字號】    90,易,815
【裁判日期】    900928
【裁判案由】    傷害
【裁判全文】
臺灣臺南地方法院刑事判決                            九十年度易字第八一五號
    公  訴  人  臺灣台南地方法院檢察署檢察官
    被      告  戊○○
                乙○○
右列被告等因傷害案件，經檢察官提起公訴（八十九年度偵字第一一八三六號），本
院判決如左：
    主  文
戊○○傷害人之身體，處拘役伍拾日，如易科罰金，以佰元折算壹日。
乙○○無罪。
    事  實
一、戊○○與己○○係朋友關係，戊○○因積欠己○○債務，而於民國八十九年九月
    七日一時許，至台南縣西港鄉營西村（起訴書誤載為柳營西村）四八一號己○○
    之住處，與己○○協商債務問題，嗣因雙方發生爭執，詎戊○○竟基於傷害之故
    意徒手毆打己○○，致己○○受有頭部外傷之傷害。
二、案經己○○訴由台南縣警察局佳里分局報請臺灣台南地方法院檢察署檢察官偵查
    起訴。
    理  由
甲、有罪部分：
一、訊據被告戊○○固不否認右揭傷害犯行，惟辯稱：伊是自衛云云。惟查右開事實
    ，迭據告訴人己○○於警、偵訊及本院審理中指訴綦詳，並經證人庚○○到庭結
    證屬實，此外復有財團法人奇美醫院診斷證明書及奇美醫院病情摘要各一紙附卷
    足資佐證，而被告與告訴人既係互毆，並無從分別何方為不法之侵害，自無從主
    張防衛權，是被告所辯顯係卸飾之詞，殊無可採，其事證明確，犯行堪以認定，
    應予依法論科。
二、核被告戊○○所為，係犯刑法第二百七十七條第一項之普通傷害罪。爰審酌被告
    之素行，犯罪之動機、犯罪時所受之刺激、犯罪之手段、被害人所受傷害程度及
    被告犯罪後之態度等一切情狀，量處如主文所示之刑，並諭知易科罰金之折算標
    準，以資懲儆。
乙、無罪部分：
一、公訴意旨略以：被告乙○○與己○○係朋友關係，乙○○亦積欠己○○債務，於
    八十九年九月七日一時許，在台南縣西港鄉營西村四八一號己○○之住處，因乙○○與戊○○電話連絡時獲悉債務問題無法解決，亦憤而夥同綽號「泰國仔」等
    多名不詳男子，共同基於傷害之犯意，駕車至己○○前開住處，乙○○等人下車
    後，即由「泰國仔」及其餘男子共同毆打己○○，致己○○受有頭部外傷、腹部
    鈍傷及左前臂淺裂傷，因認被告乙○○犯有刑法第二百七十七條第一項之傷害罪
    嫌等語。
二、按犯罪事實應依證據認定之，無證據不得推定其犯罪事實，刑事訴訟法第一百五
    十四條定有明文。又告訴人之指訴，係以使被告受刑事追訴為目的，是其陳述是
    否與事實相符，仍應調查其他之證據以資審認；又共犯之成立，除共同實施犯罪
    行為者外，就其他人之行為負共犯之責者，以有意思聯絡為要件，若事前並未合
    謀，實施犯罪行為之際，又係出於行為者獨立之意思，即不負共犯之責；亦經最
    高法院分別著有五十二年台上字第一三００號、十九年上字第六九四號判例在案
    。公訴人認被告乙○○犯有上開傷害罪嫌，無非端以告訴人之指訴，及「泰國仔
    」與告訴人並無債務糾紛且不熟識，且其係與被告乙○○同至告訴人住處而出手
    毆打告訴人，暨有告訴人受傷之診斷證明書存卷等由為論據。訊據被告乙○○固
    不諱言有於八十九年九月七日一時許夥同「泰國仔」等人到己○○上開住處之事
    實；惟堅決否認有何傷害犯行，並辯稱：伊是在當天接到庚○○打來的電話後，
    請庚○○將電話轉給戊○○聽，在電話中伊有問戊○○說己○○有否要請伊喝酒
    ，因此時住在隔壁之丙○○及一綽號叫「泰國仔」有聽到伊在講電話並問說要去
    哪裡，經伊告知要去告訴人那裡喝酒，所以連伊共六個人才開車到己○○住處去
    ，嗣至該處時，戊○○及己○○還在爭吵，且當時在爭吵中，己○○有說要告人
    ，結果「泰國仔」就打己○○，他為何會打告訴人，伊也不知道等語。
三、經查告訴人固迭指被告乙○○有上開傷害犯行。惟考告訴人歷次所供被害情節，
    在警訊中稱「當時有很多人一起出手，我知道乙○○及戊○○他們有出手，但其
    他人我不認識」、「有一人拿開山刀，但是我不知道是何人拿的」（見警卷第六
    頁、第五頁反面）；在偵查中稱「我當時有喝酒，神智並不很清楚，但是戊○○
    打我我很清楚，戊○○打我左臉部」、「乙○○沒有打我，他是叫人開一部沒有
    牌照的車子的人打我」（見偵查卷第十一頁反面、第十二頁）；在本院訊問時則
    稱「戊○○有打我，乙○○沒有打我，但是是他叫人在路上打我的，泰國仔是乙○○叫來打我的，而且他們是一下車就打我，且他們所搭乘的車沒有掛牌照」（
    見本院九十年五月十四日訊問筆錄）。微論所供有關被告乙○○有無對之毆打之
    情節前後不一相互矛盾，且究係僅由「泰國仔」一人對之毆打或夥同幾人及有無
    分持凶器等重要情節，均付之闕如，又無其他積極佐證足以證明告訴人所言屬實
    ，已難輕採為被告乙○○犯罪之證據，而告訴人之傷勢除係遭被告戊○○一人徒
    手毆打外，其餘傷勢係遭「泰國仔」一人持木板毆打所致等情，亦迭據在場目擊
    證人庚○○於警訊中稱：「當時戊○○在塭仔前廣與己○○在談債務的事件發生
    打架，我上前勸架後乙○○與朋友共五人前往己○○住宅前下車時，車上有一位
    年青人下車就在現場拿二支板子毆打己○○」、「（問：己○○的傷是如何形成
    的？）他的傷是戊○○用手毆打的及一位年青人用板子打的」（見警卷第七頁反
    面）；於偵查中結證：「我本來和謝火裕去己○○家，後來戊○○來，他在跟己○○談債務的事情，因雙方都有喝酒，發生口角，兩人就互毆起來，我有幫他們
    勸架，他們打完『泰國』他們車子就到了，他們一輛車有五人，一下車『泰國』
    就在地上撿棍子打己○○」（見偵訊卷第十三頁反面）；在本院訊問時陳證：「
    我在八十九年九月六日中午我就和己○○一起出去喝酒，直到當天晚上十一點多
    才回到己○○上開住處，當初只有我和己○○在那邊，過不久戊○○就打手機給
    我，說我是否在己○○的住處，過不久他就騎機車過來，然後就和我們一起喝酒
    聊天，期間戊○○有談到與己○○有債務糾紛，二人就在大小聲，就互相推打，
    我有幫他們二人推開，之後我和己○○有談到乙○○積欠己○○的債務部分，因
    為之前我曾受乙○○之託，向己○○說項，所以我才幫乙○○調解其與己○○的
    債務，當時己○○有答應乙○○可以一個月支付一萬或二萬方式來償還債務，當
    時己○○有叫我打電話給乙○○，我打電話給乙○○後，戊○○拿去與乙○○談
    話，說叫乙○○來己○○這邊，與他談債務問題，乙○○就在電話中說己○○是
    否有要請他喝酒，己○○說有，過不久乙○○就開一台福特的紅色轎車，車上載
    四個人一起到己○○的住處，他們下車以後，當時戊○○和己○○還在爭吵，乙○○下車以後，我就叫戊○○先不要說話，先讓乙○○與己○○說，當時乙○○
    剛坐下，就有一位叫「泰國仔」之人，拿木條毆打己○○，我們就將他們拉開，
    己○○受傷後，就送醫院」等語綦詳（見本院九十年六月八日訊問筆錄），核與
    另一在場目擊證人謝火裕於警訊中供稱：「當時是己○○打電話叫我過去他家，
    但沒有說找我有什麼事，我到他家時約十分鐘左右騎機車剛到的時候有一台自小
    客車隨我的後面停在肇事現場後約一、二十公尺，因晚上視線不良沒看清楚車上
    有幾個人，有幾個人下車，但有看到一位青少年下車往己○○的位置走去，但走
    過的時候我沒有看到他有拿東西，直到打下去己○○的身體我才知道這位青少年
    有拿東西」（見警卷第九頁反面）；在偵查中證稱：「我比較晚到，後來我有看
    到有一台乙○○的車來，我有看到有一個人打己○○，後來聽他們說是叫『泰國
    』的」等語（見偵訊卷第十四頁）之情節相符，足見告訴人所受傷勢係遭戊○○
    及「泰國仔」毆打所致，而被告乙○○並未有出手毆打告訴人之行為，至為明確
    。
四、次查，前揭毆打告訴人綽號「泰國仔」之人，其真實姓名為甲○○乙節，業據被
    告乙○○陳明在卷可按，經本院依職權向台南縣警察局調甲○○之口卡片，並當
    庭提示被告指認後，被告乙○○、戊○○亦均陳稱甲○○即為當日毆打告訴人綽
    號「泰國仔」之人無訛等語，有台南縣警察局九十年八月九日（九十）南縣警戶
    字第四一五三二號函檢附之口卡片影本及本院九十年八月二十日訊問筆錄可徵，
    而證人甲○○經本院傳喚到庭後並陳證：「（問：你的綽號是否為泰國仔？）是
    的」、「（問：八十九年九月七日凌晨一點時，是否有夥同乙○○到柳營西村己○○的住處？）八十九年九月六日晚上十一點多我和丙○○、丁○○在丙○○的
    住處喝酒，過不久，乙○○到我們那邊來，那時他的手機剛好在響，我聽到他在
    電話中，有人說要請他喝酒，然後他就要邀我們一起過去，所以就由我及乙○○
    、丙○○、丁○○一起過去己○○，是由丁○○開車」、「（問：你們到己○○
    的住處，你是否有毆打己○○？）我們車子一開到己○○的住處，我先下車，己○○就以三字經罵我，他為何罵我我不曉得，我被罵得莫名其妙，我就當場撿起
    路邊的木棍毆打他」、「（問：是否乙○○教唆你毆打己○○？）不是，因為我
    下車就被罵的莫名其妙，所以我才打他」、「（問：當場還有何人出手？）只有
    我而已」等語明確（見本院九十年九月十七日審判筆錄），足見告訴人所受前揭
    傷勢，係因辱罵甲○○而當場遭甲○○所持之木板打中而來，被告乙○○並未與
    告訴人打架等情，不惟已據被告乙○○迭次所陳明，並據出手打人之甲○○在本
    院坦承在卷，復據現場目擊證人庚○○在警、偵訊及本院訊問時，及謝火裕在警
    訊及偵查中結證無訛，而告訴人又未能提出其他佐證證明被告乙○○有參與行凶
    之情，再參諸告訴人所受上開傷勢，益足認應僅係戊○○及甲○○二人下手打告
    訴人而已，況被告乙○○又係因告訴人在電話中有答稱要請其喝酒始前往該處等
    情，亦據證人庚○○在本院陳證無訛，已如前述，則既無積極證據足認係被告與
    甲○○事前共謀、教唆或有幫助，應僅認係突然偶發事件，要難徒以被告乙○○
    係與甲○○等人同至告訴人處，即遽認甲○○毆打告訴人係因被告乙○○所唆使
    ，推認被告乙○○事後亦應共負告訴人被打傷之刑責。
五、綜上各情，參互觀之，足認被告乙○○所辯堪予採信，此外復查無其他積極證據
    ，足以證明被告乙○○有何傷害犯行，自難僅憑前開仍有疑義之證據即遽認被告
    乙○○確有右揭犯行，是被告乙○○被訴犯行，尚屬不能證明，依上揭說明，既
    屬不能證明被告乙○○犯罪，爰為無罪之諭知，以昭審慎。
據上論斷，應依刑事訴訟法第二百九十九條第一項前段、第三百零一條第一項，刑法
第二百七十七條第一項、第四十一條第一項前段，罰金罰鍰提高標準條例第一條前段
、第二條，判決如主文。
本案經檢察官王誠到庭執行職務。
中      華      民      國      九十      年      九    月    二十八    日
                                  臺灣臺南地方法院刑事第二庭
                                          法  官   張  瑛  宗
右正本證明與原本無異。
如不服本判決，應於判決送達後十日內向本院提出上訴狀( 應附繕本 )。
                                          書記官   盧  立  勇
中      華      民      國      九十      年      九    月    二十八    日
附錄法條
中華民國刑法第二百七十七條第一項
 (普通傷害罪)
傷害人之身體或健康者，處三年以下有期徒刑、拘役或一千元以下罰金。


司法院資訊處製作；財團法人民間司法改革基金會備份。
